【裁判字號】    98,上易,556
【裁判日期】    980513
【裁判案由】    恐嚇取財
【裁判全文】
臺灣高等法院臺中分院刑事判決         98年度上易字第556號
上  訴  人  臺灣彰化地方法院檢察署檢察官
被      告  戊○○
            子○○
上列上訴人因被告恐嚇取財案件，不服臺灣彰化地方法院97年度
易字第1391號中華民國98年 1月14日第一審判決（起訴案號：臺
灣彰化地方法院檢察署96年度偵字第9381號、97年度偵緝字第26
0、261號、97年度偵字第988號），提起上訴，本院判決如下：
    主    文
原判決關於戊○○、子○○部分均撤銷。
戊○○犯幫助恐嚇取財罪，累犯，處有期徒刑伍月，如易科罰金
，以新臺幣壹仟元折算壹日。
子○○犯幫助恐嚇取財罪，處有期徒刑肆月，如易科罰金，以新
臺幣壹仟元折算壹日。
    犯罪事實
一、戊○○前因施用毒品案件，經本院判處有期徒刑10月確定，
    復因施用毒品案件，經臺灣彰化地方法院判處有期徒刑 4月
    確定，再因竊盜案件，經臺灣彰化地方法院判處有期徒刑 4
    月確定，上開 3確定判決嗣經裁定應執行有期徒刑1年4月確
    定，送監執行，於民國96年2月2日假釋出監，同年 4月17日
    因假釋期滿未經撤銷，視為執行完畢。
二、緣賴佳金（經原審法院判處應執行有期徒刑1年6月確定）、
    張永松（經原審法院判處應執行有期徒刑 1年確定）及其他
    不詳姓名成年人共同基於意圖為自己不法所有之犯意聯絡與
    行為分擔，自96年 8月間起，共同組成竊盜、恐嚇取財集團
    （俗稱擄鴿勒贖集團）。其中分工結構係由張永松負責提供
    人頭帳戶及電話，並依賴佳金之指示提領被害鴿主所匯款項
    ；賴佳金則與其他集團成員依所擄獲鴿子腳環上之編號及鴿
    主電話，以張永松所提供之人頭行動電話，撥打電話恐嚇如
    附表所示之被害鴿主，恫稱如要取回被擄之賽鴿，應將款項
    匯至張永松所提供之人頭帳戶內，得手後，再指示張永松前
    往提領款項。
三、戊○○可預見提供帳戶資料予不詳姓名之成年人使用，可能
    幫助犯罪集團隱匿真實身分，以作為該犯罪集團成員遂行犯
    罪所用之工具，竟基於縱使其帳戶資料供他人犯罪使用亦不
    違背其本意之幫助犯罪故意，於不詳時間，在不詳地點，將
    其所申辦之郵局帳戶（局號：0000000、帳號：0000000）及
    國泰世華銀行員林分行000000000000號帳戶之存摺、金融卡
    、密碼，交付予某不詳姓名成年人使用。嗣96年 8月間某日
    ，張永松以新臺幣（下同）5,000 元之代價，向該不詳姓名
    者人收購前述戊○○所申辦之郵局帳戶及國泰世華銀行員林
    分行帳戶之存摺、金融卡、密碼等物，旋將該等帳戶資料提
    供予賴佳金，用以對如附表所示被害人實施恐嚇取財，該等
    被害人因而心生畏懼，恐所有被擄之賽鴿無法取回，乃分別
    於如附表所示時間，各將如附表所示款項，匯入如附表所示
    戊○○之上開帳戶內，旋由賴佳金指示張永松前往提領一空
    ，張永松並從中取得5%之報酬後，餘款則交付賴佳金。
四、子○○知悉張永松從事擄鴿恐嚇之犯罪，其為清償積欠張永
    松 5,000元之債務，可預見提供新申請之行動電話給張永松
    使用，可能幫助張永松所屬犯罪集團隱匿真實身分，以作為
    該犯罪集團成員遂行犯罪所用之工具，竟基於縱使該行動電
    話供他人犯罪使用亦不違背其本意之幫助犯罪故意，於96年
    8月間，將自己所申辦之 0000000000門號行動電話提供予張
    永松，張永松旋將之提供予賴佳金，用以對如附表編號１、
    ４、７所示被害人實施恐嚇取財，該等被害人因而心生畏懼
    ，恐所有被擄之賽鴿無法取回，乃分別於如附表編號１、４
    、７所示時間，各將如附表編號１、４、７所示款項，匯入
    如附表編號１、４、７所示戊○○之帳戶內，旋由賴佳金指
    示張永松前往提領一空，張永松並從中取得5%之報酬後，餘
    款則交付賴佳金。嗣於96年10月 9日經警持臺灣彰化地方法
    院核發之搜索票，在張永松位於彰化縣員林鎮○○路43號住
    處，扣得提款用安全帽1只、襯衫1件及恐嚇用手機1支(門號
    ：0000000000，序號：000000000000000)等物，方循線查知
    上情。
五、案經彰化縣警察局移送臺灣彰化地方法院檢察署檢察官偵查
    起訴。
    理    由
一、證據能力方面：
  (一)本件如後所引用證人之警詢證言固屬被告以外之人於審判
      外之陳述，然本案當事人於本院調查證據時，就該等證言
      之證據能力並未聲明異議，依刑事訴訟法第159條之5第 2
      項規定，視為有同條第 1項之同意，且本院審酌上開警詢
      筆錄作成時之情況，並無證明力過低或違法取得之情形，
      且屬證明犯罪事實所必要，以之為證據，應屬適當，依刑
      事訴訟法第159條之5第 2項規定，均有證據能力，自得作
      為證據。
  (二)本案如後所援用證人於偵查中經具結之證言，按卷內資料
      查無顯不可信之情形，依刑事訴訟法第159條之1第 2項規
      定，亦認有證據能力，當得作為證據。
二、上開犯罪事實，業據被告戊○○、子○○坦承不諱，核與共
    同被告張永松於警詢、偵查、原審供述其犯罪節情；如附表
    所示被害人於警詢指證被害經過等情相符，並有被告戊○○
    郵局帳戶（局號:0000000、帳號:0000000）及國泰世華銀行
    員林分行帳號000000000000號帳戶之申設人資料、交易明細
    、如附表所示被害人匯款憑證、提款機提款影像畫面、路口
    監視器翻拍畫面、0000000000門號之申設人資料及通聯紀錄
    在卷可憑，復有安全帽1只、襯衫1件扣案可資佐證，足見被
    告戊○○、子○○之自白確與事實相符。是被告戊○○、子
    ○○幫助恐嚇取財之犯罪事證已臻明確，其犯行洵堪認定，
    均應依法論罪科刑。
三、核被告戊○○、子○○所為，均係犯刑法第30條第 1項前段
    、第346條第1項之幫助恐嚇取財罪。被告戊○○、子○○分
    別提供帳戶資料、行動電話予張永松等人從事犯罪，惟未參
    與恐嚇取財構成要件之行為，犯罪情節較輕，爰各依刑法第
    30條第 2項規定，減輕其刑。被告戊○○曾因施用毒品案件
    ，經本院判處有期徒刑10月確定，復因施用毒品案件，經臺
    灣彰化地方法院判處有期徒刑 4月確定，再因竊盜案件，經
    臺灣彰化地方法院判處有期徒刑4月確定，上開3確定判決嗣
    經裁定應執行有期徒刑1年4月確定，送監執行，於96年2月2
    日假釋出監，同年 4月17日因假釋期滿未經撤銷，視為執行
    完畢，有臺灣高等法院被告前案紀錄表在卷可參，其於徒刑
    執行完畢，5 年以內故意再犯本件有期徒刑以上之罪，為累
    犯，應依刑法第47條第1項之規定加重其刑，並先加後減。
四、原審就被告戊○○、子○○部分，認其罪證明確，予以論罪
    科刑，固非無見，惟查：(一)原判決雖引用檢察官起訴書之記
    載為其認定之犯罪事實，惟起訴書僅籠統認起訴書附表均係
    賴佳金等人恐嚇取財之犯行，未就被告戊○○、子○○所各
    自幫助之部分加以詳細區分記載，致所認定之犯罪事實不明
    ，尚有未洽。(二)原判決僅更正「賴佳金、張永松二人基於共
    同意圖為自己不法所有之犯意聯絡及行為分擔」「子○○基
    於幫助之犯意」，餘則引用檢察官起訴書之記載為其認定被
    告子○○部分之犯罪事實，惟起訴書之犯罪事實記載：「其
    中分工結構為，由子○○負責提供人頭電話」，乃指被告子
    ○○係參與犯罪分工之共犯，致原判決認定之犯罪事實，前
    後有明顯之矛盾。(三)刑法第346條第 1項之法定本刑係6月以
    上5年以下有期徒刑，得併科1千元以下罰金，並無拘役之主
    刑，原判決竟量處被告子○○拘役40日，顯係違背法令。(四)
    原判決認被告戊○○係幫助恐嚇取財罪而減輕其刑，依刑法
    第66條規定，固可減輕其刑至2分之1，惟被告戊○○係累犯
    ，依法應加重其刑，則原判決僅量處被告戊○○原法定最低
    6月有期徒刑之2分之1即有期徒刑3月，亦有違誤。檢察官認
    原判決有上開(三)(四)之違法情形，上訴指摘原審判決不當，既
    有理由，且原決亦有前揭(一)(二)之瑕疵，即屬無可維持，自應
    由本院將原判決關於被告戊○○、子○○部分予以撤銷改判
    。爰審酌被告戊○○、子○○之前科素行（參卷附臺灣高等
    法院被告前案紀錄表），智識程度、生活狀況（見被告警詢
    筆錄受詢問人資料、被告子○○之身心障礙手冊），犯罪動
    機、目的、手段、所生危害，及坦承犯行之犯後態度等一切
    情狀，量處如主文第2、3項所示之刑，並皆諭知易科罰金之
    折算標準，以示懲儆。
五、據上論斷，應依刑事訴訟法第369條第 1項前段、第364條、
    第299條第1項，刑法第346條1項、第30條第1項前段、第2項
    、第47條第1項、第41條第1項前段，刑法施行法第1條之1，
    判決如主文。
本案經檢察官丙○○到庭執行職務。
中    華    民    國    98    年    5     月    13    日
            刑事第六庭    審判長法  官  李  文  雄
                                法  官  林  靜  芬
                                法  官  張  恩  賜
以上正本證明與原本無異。
不得上訴。
                                書記官  陳  如  慧
中    華    民    國    98    年    5     月    13    日
附錄論罪科刑法條
刑法第346條第1項：
意圖為自己或第三人不法之所有，以恐嚇使人將本人或第三人之
物交付者，處六月以上五年以下有期徒刑，得併科一千元以下罰
金。
┌────────────────────────────────┐
│附表:                                                           │
├──┬────┬───────┬────────┬───────┤
│編號│被 害 人│匯款時間、金額│匯   入  帳   戶│用以恐嚇之電話│
├──┼────┼───────┼────────┼───────┤
│ １ │乙○○  │96年8月4日匯款│戊○○郵局帳戶  │0000000000    │
│    │        │3,500元       │                │0000000000    │
├──┼────┼───────┼────────┼───────┤
│ ２ │丁○○  │96年8月3日匯款│戊○○國泰世華銀│0000000000    │
│    │        │10,000元      │行員林分行帳戶  │              │
├──┼────┼───────┼────────┼───────┤
│ ３ │庚○○  │96年8月3日匯款│戊○○國泰世華銀│0000000000    │
│    │        │1,840元       │行員林分行帳戶  │              │
├──┼────┼───────┼────────┼───────┤
│ ４ │卯○○  │96年8月6日匯款│戊○○郵局帳戶  │0000000000    │
│    │        │4,060元       │                │0000000000    │
├──┼────┼───────┼────────┼───────┤
│ ５ │辛○○  │96年8月3日匯款│戊○○國泰世華銀│              │
│    │        │4,040元       │行員林分行帳戶  │              │
├──┼────┼───────┼────────┼───────┤
│ ６ │己○○  │96年8月3日匯款│戊○○國泰世華銀│              │
│    │        │2,000元       │行員林分行帳戶  │              │
├──┼────┼───────┼────────┼───────┤
│ ７ │甲○○（│96年8月6日匯款│戊○○郵局帳戶  │0000000000    │
│    │以古有玉│6,090元       │                │0000000000    │
│    │之名義匯│              │                │              │
│    │款）    │              │                │              │
├──┼────┼───────┼────────┼───────┤
│ ８ │丑○○（│96年8月6日匯款│戊○○郵局帳戶  │0000000000    │
│    │以曾鈞之│2,060元       │                │              │
│    │名義匯款│              │                │              │
│    │）      │              │                │              │
├──┼────┼───────┼────────┼───────┤
│ ９ │寅○○（│96年8月3日匯款│戊○○國泰世華銀│0000000000    │
│    │由被害人│2,010元       │行員林分行帳戶  │              │
│    │兒子劉文│              │                │              │
│    │彬匯款) │              │                │              │
├──┼────┼───────┼────────┼───────┤
│ １０ │壬○○（│96年8月3日匯款│戊○○國泰世華銀│              │
│    │壬○○指│14,090元      │行員林分行帳戶  │              │
│    │稱其不知│              │                │              │
│    │名之友人│              │                │              │
│    │接獲擄鴿│              │                │              │
│    │勒贖恐嚇│              │                │              │
│    │電話後，│              │                │              │
│    │委託陳淑│              │                │              │
│    │惠代為匯│              │                │              │
│    │款）    │              │                │              │
├──┼────┼───────┼────────┼───────┤
│  │癸○○  │96年 8月26日匯│戊○○國泰世華銀│              │
│    │        │款2,505元     │行員林分行帳戶  │              │
└──┴────┴───────┴────────┴───────┘


司法院資訊處製作；財團法人民間司法改革基金會備份。
